臺灣士林地方法院刑事判決
111年度金訴字第435號
公  訴  人  臺灣士林地方檢察署檢察官
被      告  柯廷彬


上列被告因違反洗錢防制法等案件，經檢察官提起公訴（111年
度偵字第1478號、111年度偵字第3319號、111年度偵字第4098號
），被告於本院準備程序時就被訴事實為有罪陳述，經本院合議
庭裁定由受命法官獨任改行簡式審判程序審理，並判決如下：
    主  文
丙○○幫助犯洗錢防制法第十四條第一項之洗錢罪，處有期徒刑肆
月，併科罰金新臺幣貳萬元，罰金如易服勞役，以新臺幣壹仟元
折算壹日。    
    犯罪事實
一、丙○○明知無正當理由提供金融機構帳戶予他人，依一般社會
    生活之通常經驗，可預見此金融帳戶恐淪為詐欺等財產犯罪
    之工具並隱匿犯罪所得款項之流向，仍基於幫助洗錢及幫助
    詐欺之不確定故意，於民國109年6月間某日，提供己有之國
    泰世華銀行帳戶（帳號：000-000000000000，下稱國泰世華
    帳戶）提款卡及密碼供該詐欺集團成員（綽號小杰）作為收
    受被害人匯入款項之用。嗣該詐欺集團某不詳成員，向乙○○
    、甲○○、丁○○邀約投資，佯稱可如期獲利云云，使如附表所
    示對象誤信確有投資一事而陷於錯誤，依指示於如附表所示
    匯款時間，匯款如附表所示金額至至上開國泰世華帳戶。旋
    即由詐欺集團成員，於附表所示時間，利用自動櫃員機提款
    之方式，提領乙○○、丁○○、甲○○因遭詐騙而匯入之款項，以
    此方式掩飾、隱匿該等款項與犯罪之關聯性。嗣因乙○○、丁○○、甲○○發覺受騙後報警處理，始循線查獲。
二、案經乙○○、甲○○訴由苗栗縣警察局頭份分局及丁○○訴由臺中
    市政府警察局烏日分局報告臺灣士林地方檢察署檢察官偵查
    起訴。
    理  由
壹、程序部分：
一、本案被告丙○○（下稱被告）所犯非死刑、無期徒刑、最輕本
    刑為3年以上有期徒刑之罪，或高等法院管轄第一審之案件
    ，且於本院準備程序中，被告就被訴事實為有罪之陳述（本
    院卷第36頁），經告知簡式審判程序之旨，並聽取檢察官及
    被告之意見後，本院裁定由受命法官獨任進行簡式審判程序
    ，是本案之證據調查，依刑事訴訟法第273條之2規定，不受
    同法第159條第1項、第161條之2、第161條之3、第163條之1
    及第164條至第170條規定之限制，合先敘明。
貳、實體部分：
一、本案認定犯罪事實所憑之證據及理由：
　　上開犯罪事實業據被告於本院準備程序及審理時均坦承不諱
    （見本院卷第36頁、第40頁及第44頁），核與證人即附表編
    號1至3「詐騙對象」欄所示之人於警詢時證述之內容均大致
    相符（偵1478卷第45至57頁、偵3319卷第7至33頁、偵4098
    卷第9至13頁），並有被告國泰世華銀行存匯作業管理部109
    年9月4日國世存匯作業字第1090129707號函暨所附丙○○之帳
    號000000000000號帳戶開戶、歷史交易明細（00000000至00
    000000）（偵1478卷第25至36頁）、臺灣士林地方檢察署檢
    察官110年度偵字第2742號起訴書（偵1478卷第123至125頁
    ），告訴人乙○○之內政部警政署反詐騙諮詢專線紀錄表（偵
    1478卷第59至60頁）、臺中市政府警察局第五分局北屯派出
    所受理詐騙帳戶通報警示簡便格式表、金融機構聯防機制通
    報單（偵1478卷第69至70頁）、中國信託銀行自動櫃員機交
    易明細表（偵1478卷第99頁），告訴人丁○○之臺中市政府警
    察局烏日分局大肚分駐所受理詐騙帳戶通報警示簡便格式表
    （偵3319卷第35頁）、內政部警政署反詐騙諮詢專線紀錄表
    （偵3319卷第61至62頁）、匯款明細資料（偵3319卷第79至
    84頁、第101頁）、與詐欺集團對話紀錄擷圖（偵3319卷第1
    09至170頁）、中國信託銀行自動櫃員機交易明細表（偵331
    9卷第182頁），告訴人甲○○之內政部警政署反詐騙諮詢專線
    紀錄表（偵4098卷第19至 21頁）、新竹縣政府警察局竹北
    分局竹北派出所受理詐騙帳戶通報警示簡便格式表、金融機
    構聯防機制通報單（偵4098卷第23至25頁）、ATM跨轉匯款
    紀錄（偵4098卷第37頁）、詐騙網站頁面擷圖（偵4098卷第
    41至43頁）、與詐欺集團對話紀錄擷圖（偵4098卷第45至59
    頁）等各項證據在卷可佐，足認被告前揭之任意性自白與事
    實相符。綜上，本案事證明確，被告2人本案犯行堪予認定
    ，應依法論科。
二、論罪科刑：
  ㈠罪名：
　　按刑法上之幫助犯，係對於犯罪與正犯有共同之認識，而以
    幫助之意思，對於正犯資以助力，未參與實施犯罪構成要件
    之行為者而言（最高法院88年度台上字第1270號判決意旨參
    照）。是以，如未參與實施犯罪構成要件之行為，且係出於
    幫助之意思提供助力，即屬幫助犯，而非共同正犯。查被告
    將國泰世華帳戶提款卡及密碼等資料，交付予本案詐騙集團
    成員使用，並使附表編號1至3告訴人陷於錯誤，各依指示將
    附表編號1至3「匯款時間及金額」欄所示之款項匯至被告之
    國泰世華帳戶內，前開款項旋後即遭提領或轉帳，被告主觀
    上應可預見其所提供之金融帳戶可能作為犯詐欺罪而收受、
    取得特定犯罪所得使用，並因此遮斷金流而逃避追緝。是核
    被告所為，係犯刑法第30條第1項前段、第339條第1項之幫
    助詐欺取財罪，以及刑法第30條第1項前段、洗錢防制法第1
    4條第1項之幫助洗錢罪。
  ㈡罪數：
　　被告以一提供國泰世華帳戶之提款卡與密碼之行為，幫助本
    案詐騙集團成員對附表告訴人欄所示之3人實行詐欺及洗錢
    犯行，並同時觸犯上開數罪名，係以一行為同時觸犯幫助詐
    欺取財罪及幫助洗錢罪，為想像競合犯，應依刑法第55條前
    段之規定，從一重之幫助洗錢罪處斷。
  ㈢被告提供上開金融帳戶提款卡及密碼之行為，固予正犯助力
    ，但未參與犯罪行為之實行，屬幫助他人實行犯罪行為，均
    為幫助犯，爰依刑法第30條第2項之規定，減輕其刑。又被
    告於本院準備程序時自白洗錢犯罪，業如前述，自應依洗錢
    防制法第16條第2項規定減輕其刑，並就幫助洗錢罪部分，
    依法遞減其刑。
  ㈣科刑：
　　爰以行為人之責任為基礎，並審酌被告審酌被告正值青壯，
    應知現今社會詐欺集團橫行，其詐欺行為往往對於被害人之
    財產及社會秩序產生重大侵害，竟為貪圖利潤，將自身金融
    帳戶交付詐騙集團使用，又考量被告雖未實際參與詐欺取財
    及洗錢犯行，然其提供金融帳戶提款卡及密碼供他人非法使
    用，助長詐欺犯罪風氣，造成民眾受有金錢損失，增加國家
    查緝犯罪及被害人尋求救濟之困難，危害財產交易安全與社
    會經濟秩序，所為實屬不該；惟念其犯後已坦承犯行，態度
    尚可，兼衡其犯罪之動機、目的、手段、所生危害、素行及
    未與附表所示被害人達成和解情節，暨被告於本院審理時自
    陳高中肄業之教育程度、已婚並有2個小孩（1個未滿1歲，1
    個尚未出生）、目前從事鐵工月薪約5萬元、與父母、配偶
    及小孩同住之家庭生活與經濟狀況等一切情狀（本院卷第45
    頁），量處如主文所示之刑，並就併科罰金刑部分，依刑法
    第42條第3項之規定，諭知易服勞役之折算標準。另所宣告
    之徒刑雖不得易科罰金，惟仍符合刑法第41條第3項之規定
    ，得以提供社會勞動6小時折算有期徒刑1日而易服社會勞動
    ，然被告得否易服社會勞動，屬執行事項，應於判決確定後
    ，由被告向執行檢察官提出聲請，由執行檢察官裁量決定得
    否易服社會勞動，附此陳明。
三、沒收部分：
　　按犯罪所得，屬於犯罪行為人者，沒收之。但有特別規定者
    ，依其規定；前2項之沒收，於全部或一部不能沒收或不宜
    執行沒收時，追徵其價額，刑法第38條之1第1項、第3項固
    分別有明文；然因犯罪所得之物，以實際所得者為限，苟無
    所得或尚未取得者，自無從為沒收追繳之諭知。查被告雖銀
    行帳戶之提款卡、密碼提供予本案詐騙集團成年成員，但卷
    內並無證據證明其等獲有報酬或因此免除債務，自無從對被
    告之犯罪所得宣告沒收。另按犯洗錢防制法第14條之罪，其
    所移轉、變更、掩飾、隱匿、收受、取得、持有、使用之財
    物或財產上利益，沒收之，同法第18條第1項前段固定有明
    文，而其立法理由係為沒收洗錢行為標的之財物或財產上利
    益，惟該條文並未規定「不論屬於犯罪行為人與否」均沒收
    之，自仍以屬於犯罪行為人者為限，始應予以沒收。故附表
    告訴人匯入系爭帳戶之款項，雖業經領出，惟並無證據證明
    該款項係由被告提領或提領後業經其所收受，即不能依洗錢
    防制法第18條第1項前段規定沒收該等財物，附此敘明。
據上論斷，應依刑事訴訟法第299條第1項前段判決如主文。
本案經檢察官戊○○提起公訴，檢察官吳昭瑩到庭執行職務。
中　　華　　民　　國　　111 　年　　11　　月　　14　　日
                  刑事第六庭法  官  李建忠
以上正本證明與原本無異。
如不服本判決應於收受送達後20日內向本院提出上訴書狀，並應
敘述具體理由。其未敘述上訴理由者，應於上訴期間屆滿後20日
內向本院補提理由書（均須按他造當事人之人數附繕本）「切勿
逕送上級法院」。
因疫情而遲誤不變期間，得向法院聲請回復原狀。　　　　　　
　　　　　　　　　　        書記官  林承翰
中　　華　　民　　國　　111 　年　　11　　月　　15　　日
附錄：本案論罪科刑法條全文
中華民國刑法第30條
幫助他人實行犯罪行為者，為幫助犯。雖他人不知幫助之情者，
亦同。
幫助犯之處罰，得按正犯之刑減輕之
　　　
中華民國刑法第339條
意圖為自己或第三人不法之所有，以詐術使人將本人或第三人之
物交付者，處五年以下有期徒刑、拘役或科或併科五十萬元以下
罰金。
以前項方法得財產上不法之利益或使第三人得之者，亦同。
前二項之未遂犯罰之。

洗錢防制法第2條
本法所稱洗錢，指下列行為：
一、意圖掩飾或隱匿特定犯罪所得來源，或使他人逃避刑事追訴
    ，而移轉或變更特定犯罪所得。
二、掩飾或隱匿特定犯罪所得之本質、來源、去向、所在、所有
    權、處分權或其他權益者。
三、收受、持有或使用他人之特定犯罪所得。
　　
洗錢防制法第14條
有第二條各款所列洗錢行為者，處七年以下有期徒刑，併科新臺
幣五百萬元以下罰金。
前項之未遂犯罰之。
前二項情形，不得科以超過其特定犯罪所定最重本刑之刑。　　
附表
編號 對象 (告訴人) 匯款時間 匯入金額（新臺幣） 提領時間 提領金額（新臺幣） 1 乙○○  109年6月19日16時6分及7分許 1萬7千元及2萬元 109年6月19日16時10分 11萬3,000元 2 丁○○  109年6月19日20時32分許 1萬6千元 109年6月19日20時33分 4萬8,800元 3 甲○○ 109年6月19日13時29分許 1萬元 109年6月19日13時58分 1萬9,200元